臺灣臺中地方法院刑事判決　　　　　　　　　　九十三年度中交簡上字第五八二號
　　上　訴　人　臺灣臺中地方法院檢察署檢察官
　　被　　　告　乙○○
右上訴人因被告過失傷害案件，不服本院台中簡易庭九十三年度中交簡字第一三０九
號中華民國九十三年九月十六日第一審簡易判決（聲請案號：台灣台中地方法院檢察
署九十三年度偵字第一三九三六號），提起上訴，本院判決如左：
    主  文
原判決撤銷。
乙○○因過失傷害人，處拘役拾日，如易科罰金，以佰元折算壹日。
    犯罪事實
一、乙○○於民國九十三年一月三十一日上午十時三十分許，駕駛車牌號碼ＱＲ─Ｏ
    九八Ｏ號自小客車，沿臺中市○區○○街由英才路往柳川西路方向行駛，至五常
    街靠柳川西路四段路口附近路邊停車，欲開啟車門時，理應注意行人、車輛並讓
    其先行，而依當時情形，又無不能注意之情事，竟疏於注意，貿然開啟車門，未
    注意左後方來車，致甲○○騎乘車牌號碼ＳＲＴ─四九八號輕機車，於行經上開
    地點時，見狀已閃避不及，當場撞上乙○○前開自用小客車左前車門，致甲○○
    人車倒地，受有頭皮枕部撕裂傷、右手及頭皮處擦傷、右大腿、右肩、左前臂處
    皮下瘀血等傷害，並因頭部外傷併腦震盪，經治療後仍留有眩暈、頭痛等後遺症
    。
    乙○○於車禍發生後，即留於現場向到場處理之警員坦承係肇事者，於該管公務
    員發覺前，自首而接受裁判。
二、案經甲○○訴請臺灣臺中地方法院檢察署檢察官偵查聲請以簡易判決處刑。
    理  由
一、右開事實訊據被告乙○○均坦承不諱，核與告訴人甲○○指訴情節相符，復有道
    路交通事故現場圖、臺中市○○○道路交通事故當事人登記聯單及中國醫藥大學
    附設醫院、澄清綜合醫院診斷證明書附卷可稽，按車輛行駛時，於路邊停車，欲
    開啟車門時，應注意行人、車輛並讓其先行，道路交通安全規則第一百十二條第
    十五款前段定有明文，被告駕車自應注意上述道路交通安全規定，且依當時路狀
    ，又無不能注意之情形，竟疏不注意為之，以致肇事，致告訴人受傷，被告應有
    過失。而告訴人因本件車禍受有頭皮枕部撕裂傷、右手及頭皮處擦傷、右大腿、
    右肩、左前臂處皮下瘀血等傷害，並因頭部外傷併腦震盪，經治療後仍留有眩暈
    、頭痛等後遺症，亦有中國醫藥大學附設醫院及澄清綜合醫院所出具之診斷證明
    書在卷供參，告訴人雖另提出國軍台中總醫院附設民眾診療服務處九十三年五月
    六日所出具之證明書證明受有前胸鈍挫傷，澄清綜合醫院九十三年五月十九日、
    九十三年十月月廿五日出具診斷證明書證明受有頸椎部拉傷、頸椎退化性病變疑
    併有頸神經根壓迫、腰薦椎疼痛等傷害，惟此部分診斷書之出具時間距案發已逾
    三至八月，是否確為本件車禍造成之傷害，不能無疑，而經函查中國醫藥大學，
    覆以：病人甲○○於九十三年一月卅一日經送至該院急診室後，經腦部電腦斷層
    腰椎造影後診斷為枕部頭皮撕裂傷及多處擦傷、瘀血離院，未提及頸椎及腰椎之
    問題。而經向澄清綜合醫院函查，覆以：不認為頸椎退化性病變與該交通事故有
    關，有二院之覆函在卷可參，本院認此部分傷害於中國醫藥大學附設醫院九十三
    年二月九日出具之診斷證明書及澄清綜合醫院於九十三年二、三、四月所出具之
    四張診斷書證明書均未記載，應可認定非本件車禍所肇致，附此敘明。且被告前
    開過失行為，核與告訴人所受如事實欄所載之傷害間，具有相當因果關係，是被
    告犯行堪以認定。
二、核被告所為係犯刑法第二百八十四條第一項之過失傷害罪。又被告於肇事後，即
    留於現場並坦承係肇事者，此經其供述在卷並有警詢筆錄及警製之道路交通事故
    現場圖內之記錄供參，是被告在未被有偵查犯罪職權之機關或公務員查知其為犯
    人前自首，並因而接受本件之裁判，應依刑法第六十二條前段之規定，減輕其刑
    。原審認被告罪證明確，予以論罪科刑固非無見，惟原審就被害人之傷勢，僅認
    有頭皮枕部撕裂傷、右手及頭皮處擦傷、右大腿、右肩、左前臂處皮下瘀血等傷
    害，而漏未論及並因頭部外傷併腦震盪，經治療後仍留有眩暈、頭痛等後遺症之
    傷害，且被告於本件車禍發生後，於該管公務員發覺前，自首而接受裁判，應依
    刑法第六十二條前段之規定，減輕其刑；原判決上開部分認定之事實尚有未洽及
    漏未審酌自首部分；上訴人提起上訴，雖僅指摘原審對被害人傷勢之認定有誤，
    而未就自首部分指摘，惟原判決既有上開可議之處，即屬無可維持，自應由本院
    予以撤銷改判。爰審酌被告之品行，對本件車禍發生之過失程度、所生之危害及
    其犯後能自首及尚未與告訴人達成和解等一切情狀，量處如主文所示之刑，並諭
    知易科罰金之折算標準。
據上論斷，應依刑事訴訟法第四百五十五條之一第三項、第三百六十九條第一項前段
、第三百六十四條、第二百九十九條第一項前段，刑法第二百八十四條第一項、第六
十二條前段、第四十一條第一項前段，罰金罰鍰提高標準條例第一條前段、第二條，
判決如主文。
本案經檢察官丙○○到庭執行職務。
中      華      民      國    九十四    年      三         月      七   日
                                臺灣臺中地方法院交通法庭
                                  審判長法  官  許  金  樹
                                        法  官  郭  德  進
                                        法  官  王  靜  秋
右正本證明與原本無異。
本件不得上訴。
                                        書記官
中      華      民      國      九十四    年    三    月     八        日
附錄本案論罪科刑法條全文
中華民國刑法第二百八十四條第一項：
因過失傷害人者，處六月以下有期徒刑、拘役或五百元以下罰金，致重傷者，處一年
以下有期徒刑、拘役或五百元以下罰金。
